【裁判字號】    90,台上,5523
【裁判日期】    900906
【裁判案由】    常業重利
【裁判全文】
最高法院刑事判決                                九十年度台上字第五五二三號
    上  訴  人  甲○○
                乙○○
右上訴人等因常業重利案件，不服台灣高等法院台中分院中華民國九十年六月十四日
第二審更審判決（九十年度上更(一)字第五九號，起訴案號：台灣台中地方法院檢察署
八十六年度偵字第一四○五四、一七四三五號），提起上訴，本院判決如左：
    主  文
上訴駁回。
    理  由
一、甲○○部分：
按刑事訴訟法第三百七十七條規定，上訴於第三審法院，非以判決違背法令為理由，
不得為之。是提起第三審上訴，應以原判決違背法令為理由，係屬法定要件。如果上
訴理由狀並未依據卷內訴訟資料，具體指摘原判決不適用何種法則或如何適用不當，
或所指摘原判決違法情事，顯與法律規定得為第三審上訴理由之違法情形，不相適合
時，均應認其上訴為違背法律上之程式，予以駁回。本件原判決綜合調查證據之結果
，認上訴人甲○○犯有刑法第三百四十五條共同以犯乘他人急迫貸以金錢，而取得與
原本顯不相當之重利罪為常業（為累犯）之事實，因認第一審判決，論上訴人以上開
罪名，並依刑法第四十七條累犯之規定加重其刑後，量處有期徒刑捌月，扣案現金新
台幣（下同）壹拾肆萬貳仟元、帳冊壹本、帳單壹張、電話聯絡簿貳本、電話聯絡單
捌張、空白本票貳張、信封陸個均沒收，為無不合，予以維持，駁回上訴人在第二審
之上訴，已詳認定犯罪事實之依據及憑以認定之理由，並對上訴人否認犯罪之辯詞
，如何不足採信，均已依據卷內資料予以指駁及說明，從形式上觀察，原判決並無違
背法令情形。按事實之認定及證據之取捨，乃屬事實審法院之職權，證人等所為供述
及合法調查所得之證據，何者為可採，事實審法院本得參酌其他相關證據為自由之判
斷，苟無違反經驗法則或論理法則，自難指為違法。原判決依憑共同被告陸懿濤於警
訊及偵審時之自白，證人賀建勳、曾啟通、陳主杰、呂文有、陳平琦、吳吉豐、黃文
騫、陳福源、余孟峰、劉和來、邱有正、湯彩鶴、劉曙蒼、余明原、許宏源及員警陳
坤然、周再傳於警訊及偵審時之證述，（見原判決理由一），扣案現金壹拾肆萬貳仟
元、帳冊壹本、帳單壹張、電話聯絡簿貳本、電話聯絡單捌張、空白本票貳張、信封
陸個、借款單壹張，賀建勳、呂文有、陳建榮及邱有正之國民身分證各壹張，黃秀蘭
公務員保險證壹張，余明原中華民國護照壹本，及原判決附表所示由借款人簽發之本
票貳拾壹張等證據，認定上訴人確有本件犯行，摒棄不採上訴人、陸懿濤、乙○○、
曾啟通、余明原、劉和來及許宏源所為事後有利辯解、迴護之詞，經核其證據之取捨
及證明力之判斷於法均無不合。上訴意旨仍執陳詞，謂其未乘他人急迫貸以金錢，案
發當日係送交陸懿濤所購買之鑽戒並收款，承辦員警郎興華證稱：「…我知道甲○○
、杜盛園皮包內有珠寶。」，足證上訴人未共同經營地下錢莊，上訴人皮包內借款人
證件及本票係陸懿濤寄放，曾啟通、陳主杰、呂文有及陳福源等人警訊筆錄有瑕疵，
指證犯罪嫌疑人之程序有疏失等語，係就原判決理由一已詳為論斷與說明之事項，再
事爭執，殊非適法之第三審上訴理由。次按審理事實之法院，其認定被告犯罪事實所
憑之證據，並不以直接證據為限，間接證據亦包括在內，凡綜合調查所得之各種直接
及間接證據，本於推理之作用得其心證而為事實之判斷，既與事實無違，此項判斷即
與完全憑空推測迥異，即不容任意指為違法。原判決並非僅依憑證人等之證言為認定
其犯行之唯一證據，而係引述前開各項證據（見原判決理由一），本於推理之作用予
以綜合判斷，查明確與事實相符，始予以論罪科刑，難謂有違採證法則。再按刑事訴
訟法第三百七十九條第十款所謂應於審判期日調查之證據，必須該證據確與待證事實
有重要關係，就其案情委有調查之必要者而言。本件事證已臻明確，原審未傳訊上開
證人，以查證其等警訊筆錄之證言是否真實一節為無益之調查，自不得指為調查未盡
。至原審認定「乘他人急迫」事實，雖未傳訊全部借款人詳為調查及說明，惟於判決
主旨尚不生影響，按諸刑事訴訟法第三百八十條規定，仍不得執為適法之第三審上訴
理由。此外，上訴人徒憑己意，對原審職權之適法行使及原判決理由已詳為論斷之事
項，任意爭辯，顯與法定上訴第三審之形式要件不符，其上訴違背法律上之程式，應
予駁回。
二、乙○○部分：
查第三審上訴書狀，應述上訴之理由，其未述者，得於提起上訴後十日內補提理
由書於原審法院，已逾上述期間，而於第三審法院未判決前仍未提出上訴理由書狀者
，第三審法院應以判決駁回之，刑事訴訟法第三百八十二條第一項、第三百九十五條
後段規定甚明。本件上訴人乙○○因共同犯刑法第三百四十五條以犯乘他人急迫貸以
金錢，而取得與原本顯不相當之重利罪為常業（為累犯）案件，不服原審判決，於民
國九十年六月二十九日提起上訴，並未述理由，迄今逾期已久，於本院未判決前仍
未提出，依上開規定，其上訴自非合法，亦應予駁回。
據上論結，應依刑事訴訟法第三百九十五條，判決如主文。
中      華      民      國     九十     年      九      月      六      日
                              最高法院刑事第六庭
                                  審判長法官  謝  家  鶴
                                        法官  洪  文  章
                                        法官  花  滿  堂
                                        法官  陳  世  淙
                                        法官  洪  佳  濱
      右正本證明與原本無異
                                              書  記  官
中      華      民      國     九十     年      九      月    二十四    日


司法院資訊處製作；財團法人民間司法改革基金會備份。
